臺灣高雄地方法院刑事判決　　　　　　 100年度易字第1059號
公　訴　人　臺灣高雄地方法院檢察署檢察官
被　　　告　楊宏政
上列被告因竊盜案件，經檢察官提起公訴（99年度偵緝字第
第2070號、第2071號），本院判決如下：
    主  文
楊宏政竊盜，累犯，處有期徒刑肆月，如易科罰金，以新臺幣壹
仟元折算壹日。
其餘被訴竊盜部分無罪。
    事  實
一、楊宏政前因施用毒品案件，經本院以95年度簡字第3980號判
    處有期徒刑6 月確定；復因竊盜案件，經本院以96年度易緝
    字第6 號判處有期徒刑8 月確定。上開二罪嗣經本院以96年
    度聲減字第558號裁定分別減刑為有期徒刑3 月、4月，並定
    應執行有期徒刑6 月確定，於民國96年7 月16日執行完畢（
    本案構成累犯）。仍不知悔改，於99年5 月11日某時，見劉
    家玉所有，由曾建樺所使用之車牌號碼YZC-660 號輕型機車
    停放在高雄縣橋頭鄉（現改制為高雄市橋頭區○○○路中興
    巷口（該機車前於99年2 月28日上午7 時許，在曾建樺位於
    高雄縣梓官鄉「現改制為高雄市梓官區○○○街10之1 號住
    處前，遭不詳人士竊取後移置該處），無人看管，且機車之
    鑰匙並未拔取，竟意圖為自己不法之所有，基於竊盜之犯意
    ，利用上開鑰匙發動機車，而竊取前開機車得手，並懸掛友
    人蔡豐隆所有車牌號碼WDD-405 號車牌，作為代步之用。嗣
    於99年5 月12日晚間10時30分許，不知情之林益弘（所涉贓
    物罪嫌，另經臺灣高雄地方法院檢察署檢察官為不起訴處分
    ）騎乘上開機車搭載楊宏政，行經高雄縣路竹鄉（已改制為
    高雄市路竹區○○○路台欣加油站前，為警執行路檢勤務攔
    檢查獲，並扣得上開機車（已由曾建樺立據領回）及機車鑰
    匙1 支。
二、案經曾建樺訴由高雄縣（現改制為高雄市，下同）政府警察
    局湖內分局報告臺灣高雄地方法院檢察署檢察官偵查起訴。
    理  由
一、證據能力部分
    按被告以外之人於審判外之陳述，雖不符刑事訴訟法第159
    之1 至第159 條之4 之規定，而經當事人於審判程序同意作
    為證據，法院審酌該言詞陳述或書面陳述作成時之情況，認
    為適當者，亦得為證據。當事人、代理人或辯護人於法院調
    查證據時，知有第159 條第1 項不得為證據之情形，而未於
    言詞辯論終結前聲明異議者，視為有前項之同意。刑事訴訟
    法第159 之5 定有明文。查檢察官及被告楊宏政對於本判決
    所引用之傳聞證據，於本院100  年8 月15日準備程序及100
    年9 月15日審理中，分別表示同意有證據能力，且於本案言
    詞辯論終結前，皆未再聲明異議，本院審酌上開證據作成時
    之情狀，並無違法或不當等情形，且與本案相關之待證事實
    具有關聯性，認為以之作為本案之證據亦屬適當，揆諸前揭
    規定，依法均有證據能力。
二、認定本案犯罪事實之證據及理由
    前揭犯罪事實，業據被告於偵查及本院審理中自白不諱，證
    人即告訴人曾建樺亦於警詢中證述上開機車失竊之情節明確
    ，復有曾建樺所出具之贓物認領保管單、高雄縣政府警察局
    車輛尋獲電腦輸入單各1 紙、車籍查詢—基本資料詳細畫面
    2 紙、查獲照片4 張在卷為憑，另有機車鑰匙1 把扣案可資
    佐證，足認被告之自白確與事實相符。本件事證明確，被告
    犯行洵堪認定。
三、論罪科刑
(一)、核被告所為，係犯刑法第320 條第1 項之竊盜罪。又被告有
    有如事實欄所載之犯罪科刑執行情形，有臺灣高等法院被告
    前案紀錄表在卷可佐，其於有期徒刑執行完畢後5 年內，故
    意再犯本件有期徒刑以上之罪，為累犯，應依刑法第47條第
    1 項之規定加重其刑。爰審酌被告之素行、犯罪之動機、目
    的、手段、所竊取之財物價值及犯罪後坦承犯行之態度等一
    切情狀，量處如主文所示之刑，並諭知易科罰金之折算標準
    ，以資懲儆。扣案之鑰匙1 把，雖為被告持以竊取上開機車
    所用，然非被告所有，而係不詳人士留在機車上未拔取之物
    ，此經被告於本院審理時陳明在卷，復無任何積極事證可佐
    該把鑰匙確屬被告所有，爰不予諭知沒收。
(二)、公訴意旨雖另以被告多次涉犯竊盜案件，顯見被告有犯罪之
    習慣，對社會秩序、民眾權益有重大危害，而被告正值青壯
    ，卻未盡力於正途，反而屢次犯罪，足認有矯治其惡習、性
    格之必要，為使被告學習一技之長，培育正確之謀生觀念，
    故聲請本院諭知強制工作等語（見起訴書之記載及公訴人於
    100 年9 月15日審理中所為之陳述）。按關於竊盜犯罪之保
    安處分，依竊盜犯贓物犯保安處分條例第1 條規定：「竊盜
    犯及與竊盜案件有關之贓物犯，其保安處分之宣告及執行，
    依本條例之規定；本條例未規定者，適用刑法及其他法律之
    規定。」，此係針對竊盜犯罪宣告保安處分之特別規定，自
    應優先刑法第90條而為適用。又應執行之刑未達1 年以上者
    ，不適用竊盜犯贓物犯保安處分條例，該條例第2 條第4 項
    規定甚明。本院就被告所犯上開竊盜罪行，已綜合其各項犯
    罪情狀，判處如主文所示之刑，該刑期既未達有期徒刑1 年
    以上，本件自無適用該條例規定令被告入勞動處所強制工作
    之餘地。再者，竊盜犯贓物犯保安處分條例第3 條第1 項及
    刑法第90條第1 項所稱「有犯罪習慣」，實與「有犯罪前案
    紀錄」不同，而是指犯罪已成為其日常之慣性行為（最高法
    院73年度臺上字第981 號判決意旨足資參照）；又保安處分
    中之強制工作，旨在對嚴重職業性犯罪及欠缺正確工作觀念
    或無正常工作因而犯罪者，強制其從事勞動，學習一技之長
    及正確之謀生觀念，使其日後重返社會，能適應社會生活，
    然上開措施亦含社會隔離、拘束身體自由之性質，其限制人
    民之權利，實與刑罰同，自應受比例原則之規範，使保安處
    分之宣告，與行為人所為行為之嚴重性、行為人所表現之危
    險性，及對行為人未來行為之期待性相當（最高法院91年度
    臺上字第4625號、94年度臺上字第6611號判決意旨參考）。
    查本案被告所犯竊盜犯行僅1 件，且其前案所犯竊盜罪係於
    95年1 月間所為，嗣於96年7 月16日執行完畢出監，此有本
    院96年度易緝字第6 號判決及臺灣高等法院被告前案紀錄表
    在卷可考，是被告前案竊盜犯行與本案已相隔4 年餘，無從
    逕認竊盜已成為其日常之慣性行為，自難謂被告所為已該當
    宣告強制工作之要件，檢察官此部分之聲請，尚難准許。
四、無罪部分
(一)、公訴意旨略以：被告與林益弘（所涉竊盜罪嫌，另由檢察官
    偵查中）共同意圖為自己不法之所有，並基於竊盜之犯意聯
    絡，於98年10月20日上午8 時37分許，至彭立成位於高雄縣
    六龜鄉（現改制為高雄市六龜區，下同）紅水坑40號住處，
    向彭立成佯稱係其兒子彭瑞勝友人，有事須找彭瑞勝，由被
    告與彭立成在客廳聊天，再由林益弘持不明物品破壞彭立成
    房間門鎖，徒手竊取彭立成所有置於房間內之牛樟菇3 包（
    重3 台斤，價值合計約新臺幣255,000 元），得手後隨即離
    去，嗣經彭立成發覺遭竊，始報警處理，因認被告涉犯刑法
    第320 條第1 項之竊盜罪嫌。
(二)、按犯罪事實應依證據認定之，無證據不得認定犯罪事實；不
    能證明被告犯罪者，應諭知無罪之判決，刑事訴訟法第154
    條第2 項、第301 條第1 項分別定有明文。又刑事訴訟法第
    161 條第1 項明定：檢察官就被告犯罪事實，應負舉證責任
    ，並指出證明之方法。依此，檢察官對於起訴之犯罪事實，
    應負提出證據及說服之實質舉證責任。倘其所提出之證據，
    不足為被告有罪之積極證明，或其指出證明之方法，無從說
    服法院形成被告有罪之心證，基於無罪推定之原則，自應為
    被告無罪判決之諭知（最高法院92年臺上字第128 號判例意
    旨參照）。
(三)、公訴意旨認被告涉犯竊盜罪嫌，無非係以被告之供述、證人
    彭立成、彭瑞勝於警詢中之證述、高雄縣政府警察局六龜分
    局義寶派出所發生竊盜案件紀錄表、監視錄影器翻拍照片及
    臺灣高雄地方法院檢察署勘驗報告為主要論據。訊據被告堅
    詞否認有何竊盜犯行，辯稱：伊不認識彭立成，僅與彭瑞勝
    見過2 次面，並不熟識。係林益弘約伊一同去看木材，伊才
    陪同林益弘前往彭瑞勝父子上開住處。到達彭瑞勝住處後，
    林益弘向彭立成說他要去外面走走，把伊留在彭瑞勝住處之
    客廳，彭立成即與伊聊天，林益弘出去約1 個多小時返回，
    說等彭瑞勝還要等很久，就不等了，伊即與林益弘一同離開
    ，伊不知林益弘當天是要去竊取牛樟菇等語。
(四)、經查：
  1.被告與林益弘於98年10月20日上午8 時許，一同前往林益弘
    之友人彭瑞勝位於高雄縣六龜鄉紅水坑40號住處，因彭瑞勝
    其時不在家，林益弘即告知被告其欲出外閒逛，被告則留在
    彭瑞勝前揭住處客廳與彭瑞勝之父親彭立成聊天。林益弘於
    同日上午8 時37分許至8 時55分許，乘被告於上址客廳與彭
    立成聊天之際，拿取彭瑞勝上開住處廚房內之菜刀，撬壞上
    址置放牛樟菇房間之門鎖後入內，嗣經由彭瑞勝上開住處之
    後門離開，再返回彭瑞勝前揭住處客廳，與被告一同離開該
    處。彭立成於同日上午10時20分許，發現前開置放牛樟菇房
    間之門鎖遭撬開，且該房間內彭瑞勝所有，平日由彭立成管
    領之3 包牛樟菇失竊，旋報警處理等事實，業經被告於本院
    審理中自承無訛，復據證人彭立成於警詢中及證人彭瑞勝於
    警詢、本院審理中證述歷歷，並有高雄縣政府警察局六龜分
    局義寶派出所發生竊盜案件紀錄表、刑案現場勘查採證紀錄
    報告表、監視錄影器翻拍照片、臺灣高雄地方法院檢察署勘
    驗報告、牛樟菇統一發票等件在卷為據，此部分自足認定。
  2.關於案發之經過，證人林益弘於本院審理中到庭具結證稱：
    被告不認識彭瑞勝及彭立成。98年10月20日當天，伊本來要
    跟彭瑞勝買牛樟菇，伊邀同被告一起去，被告事前不知道伊
    要去跟彭瑞勝買牛樟菇，伊只是跟被告說要他一起跟伊到山
    上去，伊有無跟被告提到說要去看木材，伊忘記了。當時伊
    與被告到彭瑞勝住處時，彭瑞勝不在家，是他父親彭立成坐
    在外面，伊要被告跟彭立成說說話，伊要到外面走一走，被
    告不知道伊要去哪裏。後來伊走到彭瑞勝家中的房間，伊拿
    彭瑞勝家中的菜刀去撬彭瑞勝的房門，伊打算要拿彭瑞勝家
    中的牛樟菇，但伊沒有拿到，即從後門離開，再從前門進入
    ，因伊當天沒偷到東西，且進房門時看到監視器，因此伊不
    想多留，即與被告離開。伊當天並未要求被告設法絆住彭立
    成，讓伊入內竊取牛樟菇，被告不知道伊想要竊取牛樟菇之
    事等語（見本院卷一第88頁、第89頁），核與被告所辯相符
    。又綜據被害人彭瑞勝住處之監視器翻拍照片、前引勘驗報
    告及證人彭瑞勝於本院審理中之證詞（見本院卷一第41頁至
    第43頁）可知，被害人彭瑞勝家中監視器之一個鏡頭乃照往
    放置牛樟菇之房間，而案發當天之監視器畫面，均未攝得被
    告之身影，且證人彭瑞勝於本院審理中亦證稱，其失竊之3
    包牛樟菇如藏置車中，一般人應無法察覺（見本院卷一第41
    頁），是被告辯稱其不知證人林益弘當天離開其與彭立成，
    係欲竊取牛樟菇等語，非無可採。
  3.證人彭立成於警詢中雖證稱：歹徒確實有兩名，一名歹徒假
    借跟伊說要還錢給伊兒子，並跟伊在隔壁客廳泡茶聊天，一
    名先假裝在伊屋外閒晃，趁伊不注意時侵入隔壁放置牛樟菇
    之房間行竊（見警卷一第6 頁）；證人彭瑞勝於本院審理中
    亦證陳：當天伊有與被告通電話，伊問他是誰，被告說是伊
    一個臺南的朋友寄他把2 萬元還給伊，伊又問他是誰，被告
    就掛電話了等語（見本院卷一第42頁）。然參諸林益弘與彭
    瑞勝為舊識，林益弘曾介紹客戶向彭瑞勝父子購買牛樟菇，
    被告與彭瑞勝父子則素不相識，被告於案發前僅曾陪同林益
    弘前往義大醫院找彭瑞勝，而與彭瑞勝有一面之緣等節，業
    經證人彭瑞勝於警詢、本院審理中及證人林益弘於本院審理
    中證述一致，堪信屬實。是林益弘與彭瑞勝間有無債權債務
    關係，林益弘於案發當天前往彭瑞勝家中之目的為何，彭瑞
    勝家中有無置放牛樟菇等項，如非林益弘誠實以告，被告實
    無從知悉。而證人林益弘於本院審理中已證陳：伊跟被告到
    彭瑞勝家時，有跟被告及彭立成提到要還彭瑞勝2 萬元等語
    （見本院卷一第89頁），則被告聽信證人林益弘所言，並附
    和其詞，向證人彭瑞勝父子陳稱渠等要還錢等語，亦難認與
    常情乖違。又依被告、證人彭瑞勝於本院審理中之陳述及證
    人彭立成於警詢中所言，證人彭立成係認被告乃彭瑞勝友人
    ，主動泡茶與被告聊天，而被告與彭立成聊天過程中，證人
    彭立成之行動自由既未受拘束，證人彭立成仍可能因如廁、
    拿取物品等原因，隨時起身離開被告，而證人彭立成於警詢
    中，並未具體指明其與被告聊天時，被告有何左右張望疑為
    林益弘把風或故意阻止彭立成離開客廳等異樣舉止，自難僅
    以被告曾與林益弘共同前往彭瑞勝住處，且所述來意與事實
    不符等節，遽認被告與林益弘間必有竊盜之犯意聯絡或行為
    分擔。
  4.綜上所述，被告辯稱其不知林益弘於上開時地竊取牛樟菇乙
    事，非無可採。公訴人所舉事證，無從說服本院形成被告此
    部分有罪之心證。揆諸前揭說明，自應為被告無罪之諭知，
    以昭審慎。
據上論斷，應依刑事訴訟法第299  條第1 項前段、第301 條第1
項前段，刑法第320 條第1 項、第47條第1 項、第41條第1 項前
段，刑法施行法第1條之1第1項、第2項前段，判決如主文。
本案經檢察官錢義達到庭執行職務。
中    華    民    國   100    年    10    月    27    日
                  刑事第七庭    法  官 吳佳穎
以上正本證明與原本無異。
如不服本判決應於收受送達後10日內向本院提出上訴書狀，並應
敘述具體理由；如未敘述上訴理由者，應於上訴期間屆滿後20日
內向本院補提理由書（均須按他造當事人之人數附繕本）「切勿
逕送上級法院」。
中    華    民    國  100     年    10    月    27    日
                                書記官  黃淑菁
附錄犯罪科刑法條：
刑法第320條（普通竊盜罪、竊佔罪）
意圖為自己或第三人不法之所有，而竊取他人之動產者，為竊盜
罪，處5年以下有期徒刑、拘役或500元以下罰金。
意圖為自己或第三人不法之利益，而竊佔他人之不動產者，依前
項之規定處斷。
前二項之未遂犯罰之。